【裁判字號】    90,上易,165
【裁判日期】    900424
【裁判案由】    妨害自由
【裁判全文】
臺灣高等法院臺中分院刑事判決                      九十年度上易字第一六五號
    上  訴  人
    即自訴  人  乙○○
    被      告  丙○○
    被      告  丁○○
    共      同
    選任辯護人  甲○○
右上訴人因被告妨害自由案件，不服臺灣臺中地方法院八十九年度自字第六七七號中
華民國八十九年十一月二日第一審判決，提起上訴，本院判決如左：
      主  文
上訴駁回。
      理  由
一、本案經本院審理結果，認第一審判決被告丙○○、丁○○無罪，並無不當，應予
    維持，並引用第一審判決書記載之理由（如附件）。
二、上訴人即自訴人（以下稱自訴人）上訴意旨雖謂：（一）、執行法院就拍賣之不
    動產未完成點交前，拍定人尚未取得拍定物之占有，換言之，拍定人未經法院點
    交前尚不得管理、使用該拍定物，否則法律規定之點交即無何意義存在。本案房
    屋雖經執行法院拍定，惟未經執行法院實施點交行為前，被告等即尚未取得該建
    築物之占有，不能對該建築物為管理、使用，該房屋之管理、使用權尚屬自訴人
    所有，被告等未經准允，擅自進入該屋，即應構成侵入住宅罪。原審以「拍賣公
    告已載明債權人代理人稱係空屋」、「經黃金宏告知該房屋目前缺水缺電，以前
    住戶很久未回，且已積欠二年多管理費」等情認定本案房屋是空屋，惟所謂空屋
    係指空無一物，無人居住而言，並非以缺水缺電、住戶很久未回、積欠管理費為
    認定標準，更非以債權人稱係空屋，於拍賣公告內載明即為空屋，仍應以實際上
    是否有人居住之跡象為認定依據，否則專為度假而購置之別墅可能一年去不到一
    次，如謂該等房屋均為空屋，豈非任何人均得任意侵入而無犯罪可言。（二）、
    自訴人之房屋為自訴人所居住，屋內所有設備樣樣具全，被告等人進入該房屋後
    ，自訴人即向臺灣臺中地方法院聲請證據保全程序，由該院以八十九年度聲字第
    九七六號案件受理，自訴人這幾年因為從商，在大陸、台灣二地奔走，回到台中
    住所時，均直接由地下室停車場停車即上樓入屋，並非完全未居住該處，被告等
    於原審自承屋內尚有物品等語，即已知悉該屋並非空屋，更非無人居住，仍強行
    入內，主觀無侵入之犯意，殊難想像。魏東魄係代書，丙○○委託其購買房屋，
    其對於執行法院點交不動產之程序，不能諉為不知。又該屋之管理公司與自訴人
    並未常接觸，對自訴人之情形不清楚，自訴人已將聯絡之方法告知管理員，自訴
    人於被告侵入時竟未獲任何通知，證人即管理員於原審係為不實之證詞，顯與被
    告間有協議存在，原審認事用法均有錯誤，爰請求撤銷改判被告有罪等語。
三、按自訴人認被告丙○○於拍得自訴人所有之房屋後，與被告魏東魄未向法院聲請
    執行點交程序，即逕行進入其所有為被告丙○○拍得之房屋內，涉犯刑法第三百
    零六條第一項侵入住宅、第三百零四條第一項以強暴行為妨害自訴人行使權利或
    使人行無義務之事罪嫌。經原審判決以前開房屋於拍賣時在拍賣公告上即已記載
    係空屋，拍定後點交等語，丙○○於拍得該房屋後，原審法院民事執行處已於八
    十九年七月十四發給權利移轉證明書，魏東魄於進入房屋前，曾出示權利移轉證
    明書予該大樓管委員會總幹事黃金宏，經黃金宏告知房屋目前缺水缺電，住戶很
    久未回，已積欠二年多管理費等情，被告始進入屋內，並將屋內物品物品編號拍
    照，搬回保管，難認被告主觀上有侵入住宅及妨害自訴人行使權利或使自訴人行
    無義務之事之犯意，難令被告負侵入住宅及強制罪責，爰依法為被告二人無罪之
    判決，其認事用法均不當。上訴人執前詞指摘原判決不當，惟按刑法第三百零六
    條第一項侵入住宅罪之構成要件，係以無故侵入他人住宅為其構成要件，行為人
    除有侵入住宅之行為外，尚應該行為符合無故之前題下，始構成本罪，而刑法第
    三百零四條第一項之強制罪，則係行為人以強暴、脅迫使人行無義務之事或妨害
    人行使權利為其構成要件，如行為人非以強暴、脅迫之方式，自無成立該罪之可
    言。經查，本件被告魏東魄受丙○○之託代為拍得自訴人所有人之房屋後，因信
    賴拍賣公告上該屋係空屋之記載，於向大樓管理員查訪證實該屋確已二年餘無人
    居住與拍賣公告記載情形相符後，認既為空屋並無向法院申請點交之必要，乃會
    同大樓管理委員會總幹事黃金宏共同進入房屋，其方法與強暴、脅迫並不相同，
    其主觀上則係行使丙○○為房屋所有權人得占有使用房屋之權利，雖同時排除了
    原所有權人之占有使用權利，惟並非如此即等同於侵入住宅罪及強制罪之構成要
    件，至被告是否妥善處理保管、有無毀損自訴人原存放於該屋之物品，是否應負
    損害賠償責任，則屬民事損害賠償之範籌，與刑事責任無涉，另自訴人並未舉證
    證明證人黃金宏與被告有何協議，因而為不利於自訴人之證詞，自難因自訴人個
    人之臆測而認證人之證詞有偽，本件於查無證據證明被告等人有以強暴、脅迫方
    式妨害自訴人行使權利、使自訴人為無義務之行為及其進入該房屋係無故之情形
    下，難僅因被告有進入上開房屋之行為即認被告涉犯自訴人所指之犯行，原審因
    而為被告二人無罪之判決，核無不合，自訴人仍執前詞指摘原判決不當，應予撤
    銷改判，其上訴為無理由，應予駁回。
據上論結，應依刑事訴訟法第第百七十三條、三百六十八條，判決如主文。
中      華      民      國    九十      年      四      月     二十四   日
                              臺灣高等法院臺中分院刑事第八庭
            審判長法  官  羅  得  村
                                          法  官  劉  榮  服
                                          法  官  陳  賢  慧
右正本證明與原本無異。
不得上訴。
                                          書記官  許  麗  花
中      華      民      國    九十    年      四     月    二十六    日
                                                                     Ａ


司法院資訊處製作；財團法人民間司法改革基金會備份。
